臺灣高等法院刑事裁定
110年度聲字第4357號
聲  請  人  
即  被  告    黃俊愷（原名黃仁傑）
            
              
            
上列聲請人因本院109年度上易字第1587號妨害自由案件，聲請
法官迴避，本院裁定如下： 
    主  文
聲請駁回。 
    理  由
一、聲請意旨略以：本院110（按：應為109）年度上易字第1587
    號妨害自由案件（下稱本案）早該公訴不受理，依司法院釋
    字第808號解釋，社會秩序維護法已有拘留規定，本案若有
    實體判決將係重複審理，造成法秩序紊亂，針對改庭期部分
    實有討論空間，且本案陪席法官陳信旗法官曾莫名判聲請人
    有罪，難期其公平審判。又聲請人有送出鑑定聲請，然法官
    確實自為鑑定身分，未安排鑑定人，為求法律真理及患重病
    者之被告權益，依刑事訴訟法第17條及第18條規定，聲請上
    開法官迴避，並應立即停止訴訟云云。
二、按當事人聲請法官迴避，以有刑事訴訟法第18條第1款、第2
    款所列情形之一者為限，亦即法官須有刑事訴訟法第17條各
    款所列應自行迴避，不得執行職務之情形而不自行迴避；或
    除該等情形以外，足認其執行職務有偏頗之虞者，當事人始
    得聲請法官迴避。若僅以私意揣測，或對法官之指揮訴訟或
    訊問方式不滿，均不得據為聲請之理由。又「足認其執行職
    務有偏頗之虞者」，係法官與訴訟關係人具有故舊、恩怨等
    關係，其審判恐有不公平者謂之；或指以一般通常之人所具
    有之合理觀點，對於該承辦法官是否為公平之裁判，均足產
    生懷疑。然此種懷疑之產生，須有其客觀之原因，而非僅依
    當事人片面主觀之判斷者，始足當之。至於訴訟上之指揮，
    乃專屬於法院之職權，當事人之主張、聲請，在無礙於事實
    之確認及法律之解釋適用之範圍下，法院自得斟酌其請求以
    為訴訟之進行。惟仍不得以此對當事人之有利與否，作為其
    將有不公平裁判之準據，更不得以此訴訟之進行與否，乃謂
    有偏頗之虞，而聲請法官迴避（具統一法律見解效力之最高
    法院79年度台抗字第318號判決意旨參照）。而刑事訴訟法
    第17條第8款所稱法官曾參與前審之裁判，係指同一法官，
    就同一案件，曾參與下級審之裁判而言（司法院釋字第178
    號解釋意旨參照）
三、經查：
　㈠聲請人即被告黃俊愷（原名黃仁傑）所指本案現繫屬於本院
    ，其犯罪事實乃其涉及於民國107年12月21日未經許可侵入
    臺北市政府都市發展局局長室，合先敘明。又聲請人所稱違
    反社會秩序維護法案件，係其於107年10月16日、11月1日、
    11月14日、12月21日藉端滋擾公共場所、於公務員依法執行
    職務時，以顯然不當之言詞行動相加，尚未達強暴脅迫或侮
    辱程度之案件；而陳信旗法官曾判其有罪案件，則應係指本
    院108年度上易字第1084號妨害自由案件，其犯罪事實乃聲
    請人於105年11月24日與他人間所涉強制及傷害案件等情，
    有上開裁定、判決及本院被告前案紀錄表附卷可稽。然上開
    3案件，犯罪事實均不相同，行為態樣亦殊，顯非同一案件
    ，且縱使陳信旗法官曾參與本院108年度上易字第1084號妨
    害自由案件，亦非就本案曾參與下級審之裁判，揆諸前揭說
    明，自無刑事訴訟法第17條第8款規定之法定迴避事由。
　㈡聲請人指稱承審法官於本案中為鑑定行為，未安排鑑定人，
    認有刑事訴訟法第17條第6款規定之法定迴避事由。而所謂
    「鑑定」須具專業資格者就鑑定事項陳述意見，所謂「勘驗
    」乃法院或檢察官透過與一般人相同之感官知覺，以視覺、
    聽覺、嗅覺、味覺或觸覺親自體驗勘驗標的，就其體察勘驗
    標的所得之認知，成為證據資料，藉以作為判斷待證事實基
    礎之證據方法。至於實施勘驗與否，法院或檢察官有自由決
    定之權。而法院核對筆跡，本為調查證據方法之一種，除特
    種書據，如古書、畫或書家摹倣各種字體者之筆跡，須選任
    專門知識技能之鑑定人為精密之鑑定外，若通常書據，一經
    核對筆跡，即能辨別真偽異同者，法院本於核對之結果，依
    其心證而為判斷，雖不選任鑑定人實施鑑定程序或實施勘驗
    ，亦不得指為違法（最高法院106年度台上字第926號判決意
    旨參照）。是鑑定與勘驗乃屬不同概念，且法院或檢察官因
    調查證據及犯罪情形，得實施勘驗，刑事訴訟法第212條已
    有明文。聲請人所謂法官於審判中所為之鑑定行為，就本案
    監視器錄影畫面之調查方式而言，應屬於勘驗，因此並不符
    合該法第17條第6款規定之要件。
　㈢至於聲請人所述本案若有實體判決將係重複審理，以及針對
    改庭期部分實有討論空間等情，顯係出於對法律、事實或法
    院運作實務之誤認或主觀之臆測，且未存有其完全客觀之原
    因，核無影響其受公平審判及憲法保障人民訴訟權之行使。
    聲請人復未提出其他具體事證釋明本案承審法官確有不能公
    平審判而應迴避之情形，揆諸前開說明，其聲請法官迴避，
    為無理由，應予駁回。至聲請人就本案請求停止訴訟程序，
    自應向承審法官說明，並由其依法處理，與本件聲請法官迴
    避無涉，附此敘明。
四、綜上所述，聲請人以前開情事主張本案承審法官有刑事訴訟
    法第17條及第18條迴避事由，核無理由，應予駁回。
據上論斷，應依刑事訴訟法第21條第1項，裁定如主文。 
中　　華　　民　　國　 110　　年　　11 　 月　  24  　日
     　　　　　   刑事第二十三庭審判長法　官  許永煌
                                      法　官  雷淑雯
                                      法　官  吳定亞
以上正本證明與原本無異。
不得抗告。
                                      書記官  郭侑靜
中　　華　　民　　國　　110 　年　　11　　月　　24　　日